【裁判字號】    95,上易,605
【裁判日期】    951011
【裁判案由】    侵權行為損害賠償
【裁判全文】
臺灣高等法院民事判決                 95年度上易字第605號
上  訴  人
即被上訴人  丙○○
訴訟代理人  葉春生律師
被上  訴人
即上  訴人  首都客運股份有限公司
法定代理人  甲○○
訴訟代理人  林明珠律師
被上  訴人
即上  訴人  乙○○
上列當事人間侵權行為損害賠償事件，兩造對於中華民國95年5
月2日台灣板橋地方法院94年度訴字第1804號第一審判決，兩造
各自提起上訴，上訴人丙○○並為訴之追加，本院於95年9月26
日言詞辯論終結，判決如下：
    主      文
原判決關於命上訴人首都客運股份有限公司、乙○○連帶給付超
過新台幣伍拾柒萬仟零捌拾捌元本息，及其中伍萬捌仟元自民
國九十四年九月八日起至九十五年六月二十四日止之法定利息，
並該部分假執行之宣告，暨訴訟費用之裁判均廢棄。
上開廢棄部分，被上訴人丙○○在第一審之訴及假執行之聲請均
駁回。
上訴人首都客運股份有限公司、乙○○其餘上訴駁回。
上訴人丙○○之上訴駁回。
被上訴人首都客運股份有限公司、乙○○應連帶給付上訴人丙○
○新台幣壹萬壹仟貳佰拾元及自民國九十五年六月二十五日
起至清償日止，按年息百分之五計算之利息。
第一審（除確定部分外）、第二審訴訟費用，關於上訴人首都客
運股份有限公司、乙○○上訴部分，由上訴人首都客運股份有限
公司、乙○○連帶負擔百分之九十九，餘由被上訴人丙○○負擔
；關於上訴人丙○○上訴部分，由上訴人丙○○負擔；關於追加
之訴訴訟費用部分，由被上訴人首都客運股份有限公司、乙○○
連帶負擔。
    事實及理由
甲、程序部分：
一、按債權人以各連帶債務人為共同被告提起給付之訴，以被告
    一人提出非基於其個人關係之抗辯，而經法院認為有理由者
    為限，對於被告各人始屬必須合一確定，適用民事訴訟法第
    56條第 1項之規定，認其上訴效力及於未提起上訴之共同訴
    訟人（最高法院92年度台上字第2821號判決參照）。本件上
    訴人首都客運股份有限公司（下稱首都客運公司）以非基於
    其個人關係之抗辯而提起上訴，本院認其上訴部分有理由（
    詳如後述），依上開說明，其上訴效力自及於原審共同被告
    乙○○，爰將乙○○併列為上訴人，合先敘明。
二、次按在第二審為訴之變更或追加，非經他造同意，不得為之
    ，但有第255條第1項第2款、第3款：請求之基礎事實同一、
    擴張或減縮應受判決事項之聲明者，不在此限，民事訴訟法
    第446條第1項、第255條第1項第2款、第3款分別定有明文。
    本件上訴人即被上訴人丙○○（下稱丙○○）就原審駁回看
    護費用及薪資損失部分不服，提起上訴，並聲明：被上訴人
    即上訴人乙○○（下稱乙○○）及被上訴人即上訴人首都客
    運公司（下稱首都客運公司）應再連帶給付看護費新台幣（
    下同）8,000元及薪資損失150,000元，並就醫療費用及車資
    部分，請求乙○○及首都客運公司應分別連帶給付10,633元
    、600元，及均自民國（下同）95年6月25日起之法定遲延利
    息，該醫療費用及車資部分，並非原起訴範圍內，此部分請
    求，核係訴訟標的之追加，其嗣後追加之訴與原訴之主要爭
    點有其共同性，各請求利益之主張在社會生活上可認為同一
    或關連，而就原請求之訴訟及證據資料，於審理繼續進行在
    相當程度範圍內具有同一性或一體性，得期待於後請求之審
    理予以利用，俾先後兩請求在同一程序得加以解決，避免重
    複審理，進而為統一解決紛爭，核與原訴之聲明係屬請求之
    基礎事實同一，遲延利息部分則係減縮應受判決事項之聲明
    ，依上開規定，應予准許。
乙、實體部分：
一、本件丙○○起訴主張：乙○○係首都客運公司所僱用之司機
    ，於93年5月4日上午11時許，駕駛車號2U-353號大客車（下
    稱系爭大客車），沿台北縣三重市○○街 125巷由東往西方
    向行駛，途經該路段17號燈桿前，本應注意汽車在劃有行車
    分向線之路段應靠右行車分向行駛，且應注意車前狀況，並
    隨時採取必要之安全措施，以防範危險事故之發生，依當時
    之情形，又無不能注意之情事，竟未遵守上開交通規則，貿
    然跨越行車分向線行駛；適伊騎乘車號DLG-08 1號輕機車，
    沿台北縣三重市○○街由西向東方向行駛途經該處，遭乙○
    ○所駕駛之系爭大客車左側車身所擦撞，伊因而人車倒地，
    受有左側股骨轉子下粉碎性骨折、左手第3及第5手指撕裂傷
    、右膝撕裂傷之傷害；乙○○因業務過失傷害，經原法院刑
    事庭判處有期徒刑 3月確定，伊因本件事故受有下列損害：
    (1)住院期間醫療費用98,871元、其他門診醫療費用11,018元
    。(2)伊自93年5月4日起至同年月18日止住院 15日（下稱第1
    次手術），預計第2次手術時住院約7日。合計21日，以每日
    2,000元之看護費用，伊可請求42,000元。(3)伊第1次手術時
    支出車資費用3,620元，自可請求賠償。(4) 其他必要之藥用
    醫療費（包含左腿整型費用、行走輔助器行車及事故鑑定費
    用）104,000元。(5)伊第1次手術後需休養10個月，才能恢復
    上班，另預計第2次手術後需休養6個月，以伊薪資每月25,0
    00元計算，伊薪資損失總計40萬元。(6)伊機車因本件事故受
    損，修復費用為16,950元。(7)又伊因本件車禍受傷極為嚴重
    ，行走時疼痛，已施行一次手術，能否復原尚未可知，精神
    上、身體上遭受極大之痛苦，受有非財產損害500,000元 ，
    以上共計1,176,459元。為此依侵權行為之法律關係 ，請求
    乙○○與首都客運公司連帶賠償上開金額。爰聲明：(一)乙○
    ○與首都客運公司應連帶給付丙○○1,176,45 9元，及自94
    年9月8日起至清償日止，按年息百分之5計算之利息 。(二)願
    供擔保請准宣告假執行。
二、乙○○及首都客運公司則以：首都客運公司自成立以來，為
    提昇服務品質，落實營運績效，對於新進駕駛進入公司時，
    即舉辦職前訓練，並於工作期間勤作考核，而乙○○持有營
    業大客車職業駕照多年，應徵首都客運公司駕駛員時，並經
    體格檢查合格，且駕駛一向小心謹慎，首都客運公司就選任
    及監督乙○○職務之執行已盡相當注意，惟不免發生本件事
    故，依民法第188條第2項後段之規定，首都客運公司不負賠
    償責任。又事故當時乙○○已緊急停車，依事故現場及車損
    照片所示，公車左前車頭有明顯擦痕，且車頭大燈破損嚴重
    ，可知丙○○並未煞車，且車速甚快已超過速限30公里，致
    撞及公車，丙○○亦與有過失，為此依民法第 217條規定，
    主張過失相抵。退步言之，倘認乙○○及首都客運公司應就
    本件損害負連帶賠償之責，然丙○○請求之交通費、看護費
    部分均未舉證證明有支出之必要性，其薪資部分亦未能證明
    受有實際之損害，另其請求之慰撫金額顯屬過高等語，資為
    抗辯。
三、原審判決：(一)乙○○與首都客運公司應連帶給付丙○○577,
    075元，及自94年9月8日起至清償日止，按年息百分之5計算
    之利息。(二)丙○○其餘之訴駁回。丙○○就其敗訴之部分之
    一部不服（其敗訴之541,384元部分 ，並未聲明不服，此部
    分已告確定），提起上訴；乙○○與首都客運公司亦就其等
    不利部分提起上訴。丙○○並為訴之追加，請求乙○○及首
    都客運公司應連帶給付其第2次手術醫療費用10,633元及第2
    次手術期間所花費之車資600元，計11,233元，及自95年6月
    25日起算之法定遲延利息，並於本院聲明：(一)原判決關於駁
    回伊後開第 2項之訴部分廢棄。(二)乙○○與首都客運公司應
    再連帶給付丙○○169,233元，及自95年6月25日起至清償日
    止，按年息百分之 5計算之利息。(三)駁回對造之上訴。乙○
    ○及首都客運公司則於本院聲明：(一)原判決不利於乙○○及
    首都客運公司部分廢棄。(二)上開廢棄部分，丙○○在第一審
    之訴及假執行之聲請均駁回。(三)駁回對造之上訴及追加之訴
    。
四、兩造不爭執之事項：(一)乙○○係首都客運公司所僱用之司機
    。於93年5月4日上午11時許，駕駛系爭大客車，沿台北縣三
    重市○○街 125巷由東往西方向行駛，途經該路段17號燈桿
    前，跨越行車分向線行使，適有丙○○騎乘車號DLG -081號
    輕機車，由台北縣三重市○○街由西向東方向行駛途經該處
    ，兩車發生擦撞，丙○○因而人車倒地，受有左側股骨轉子
    下粉碎性骨折、左手第3及第5手指撕裂傷、右膝撕裂傷之傷
    害，經歷 2次手術住院醫治。(二)乙○○因業務過失傷害，經
    原法院刑事庭於94年10月7日以94年度簡上字第101號判處有
    期徒刑3月確定。
五、本件丙○○主張：乙○○任職於首都客運公司，擔任營業大
    客車之駕駛員工作，於上開時地，駕駛系爭大客車，因疏未
    注意車前狀況，且未依遵行車道即貿然跨越行車分向線行駛
    而撞及伊之機車，致伊人車倒地，受有左側股骨轉子下粉碎
    性骨折、左手第3及第5手指撕裂傷、右膝撕裂傷之傷害，因
    而支出住院期間醫療費用98,871元、其他門診醫療費用11,0
    18元、看護費用42,000元 、車資費用3,620元及其他必要之
    藥用醫療費（包含左腿整型費用、行走輔助器行車及事故鑑
    定費用）104,000元，並受有薪資損失400,000元及機車毀損
    修復費用16,950元；又伊因本件車禍受傷極為嚴重，行走時
    疼痛，已施行一次手術，能否復原尚未可知，精神上、身體
    上遭受極大之痛苦，受有非財產損害500,000元 ，以上共計
    1,176,459元。原審僅判令乙○○及首都客運應連帶給付577
    ,075元，惟伊嗣於95年3月31日至95年4月3日住院進行第2次
    手術，此次手術住院4日，需專人照料，支出看護費用8,000
    元，而伊第2次手術後需休養6個月，伊每月資25,000元，計
    損失150,000元。另第2次手術期間，伊亦支出醫療費用10,6
    33元及車資600元 ，爰依侵權行為之法律關係，請求乙○○
    及首都客運應再連帶給付伊於第 2次手術時所支出之上開金
    額計169,233元，及自95年6月25日起至清償日止，按年息百
    分之 5計算之利息，然此為乙○○及首都客運公司所否認，
    並以上開情詞置辯，是本件應審酌者厥為：(一)乙○○就本件
    車禍之發生有無過失責任？(二)首都客運公司是否已盡選任及
    監督受僱人之責？(三)丙○○就本件車禍之發生是否與有過失
    ？(四)丙○○請求之金額是否合理？茲分述如下：
(一) 、乙○○就本件車禍之發生有無過失責任？
(1)、本件車禍發生後二車之停止位置，乙○○所駕系爭大客車之
    車身已有部分進入台北縣三重市○○街 125巷西向東車道內
    ，而丙○○所騎乘之車號DLG -081號輕機車則倒於該路段西
    向東車道內，靠近行車分向線之位置，此有道路交通事故現
    場圖、道路交通事故調查報告表及現場照片10幀在卷可稽（
    偵查卷第29頁─第31頁、第34頁─第38頁），並參酌丙○○
    及乙○○之行車方向，足見本件車禍發生時，乙○○所駕駛
    系爭大客車確係跨越行車分向線駛入來車道無誤。
(2)、按行車分向線，係用以劃分路面成雙向車道，指示車輛駕駛
    人靠右行車，分向行駛；汽車在雙向二車道行駛時，在劃有
    行車分向線之路段，超車時得駛越，但不得併行駕駛，道路
    交通標誌標線號誌設置規則第181條第1項及道路交通安全規
    則第97條第 3款分別定有明文。是駕駛人在劃有行車分向線
    之路段行駛時，除有超車之必要外，應於遵行車道內行駛，
    且在超車時，亦應確定對向車道內無來車，始得駛越，而非
    反要求對向車道之駕駛人應閃避駛入來車道之車輛。本件乙
    ○○係領有營業大客車駕駛執照之駕駛人，對於上述之規定
    自應知之甚詳，且依上開道路交通事故調查報告表之記載，
    本件車禍當時雖天候雨、惟係日間有自然光線、路面濕潤無
    缺陷、無障礙，視距亦屬良好，並無不能注意之情事，乙○
    ○竟疏未注意車前狀況，貿然逆向行駛，自有過失。況本件
    車禍原因經送往台灣省台北縣區車輛行車事故鑑定委員會及
    台灣省車輛行車事故覆議委員會鑑定結果，亦認定：乙○○
    駕駛營大客車，跨越分向線行駛且未充分注意路車前狀況，
    為肇事主因，丙○○無肇事因素等情，有台灣省臺北縣區車
    輛行車事故鑑定委員會93年12月13日北鑑字第931723號鑑定
    意見書及台灣省車輛行車事故覆議委員會 94年5月23日府覆
    議字第094 0100293號函各1件在卷可參（原審卷第84頁─第
    87頁），此為鑑定機關本於專業知識及經驗所得之結論，自
    可憑信，益證乙○○確有過失責任，再者，乙○○因而涉過
    失傷害罪，亦經原法院刑事庭判處有期徒刑 3月確定，有原
    法院94年度交簡上字第 101號刑事判決附卷可稽（原審卷第
    50頁─第52頁），又丙○○係因本件車禍致受有左側股骨轉
    子下粉碎性骨折、左手第3及第5手指撕裂傷、右膝撕裂傷之
    傷害，且丙○○所受上開傷害與乙○○過失行為間，具有相
    當之因果關係。準此，丙○○依民法第184條第1項前段、第
    188條第1項前段規定，請求乙○○、首都客運公司負連帶賠
    償之責，自屬有據。
(二)、首都客運公司是否已盡選任及監督受僱人之責？
(1)、首都客運公司抗辯：伊公司對所屬司機定有任用標準、新進
    駕駛實施職前訓練、定有行車準則與定期駕駛員在職訓練等
    ，並不定時派員稽查，伊公司已盡選任及監督受僱人之責，
    自可免責云云。
(2)、然按法律上所謂僱用主必須注意之旨趣，係預防受僱人執行
    業務發生危害之意，故注意範圍，除受僱人之技術是否純熟
    外，尚須就其人性格是否謹慎精細亦加注意；其人之詳慎或
    疏忽，仍屬使用主之盡督範圍，使用主漫不加察，竟任用此
    性情疏忽之人執行職務，亦顯有過失，由此過失所生之侵權
    行為，當然不能免責（最高法院20年上字第 568號、18年上
    字第2041號判例意旨參照）。是以由首都客運公司所提出上
    開抗辯，尚難認其已就乙○○之性情詳慎或疏忽已盡監督之
    責。是以丙○○主張首都客運公司依民法第188條第1項前段
    應與乙○○負連帶賠償之責，為有理由。
(三)、丙○○就本件車禍之發生是否與有過失？
(1)、乙○○、首都客運公司抗辯：肇事地點限速為30公里，然丙
    ○○卻以超過時速30公里之車速行駛，以致煞車不及而撞上
    系爭大客車左前車頭，丙○○就本件車禍之發生與有過失云
    云，並提出事故現場附近設有速限時速30公里之照片 2幀為
    憑。
(2)、經查，依事故發生後警員所拍攝之現場照片10幀所示（偵查
    卷第34頁至第38頁），現場並未見有任何速限標誌存在，另
    觀諸道路交通事故調查報告表所載（偵查卷第30頁），現場
    之速限為時速50公里，而非30公里。又乙○○、首客運公司
    所提出之上開照片 2幀，其拍攝時間為95年3月9日，且現場
    之景物與上開警員於案發現場所拍攝之照片10幀明顯不同。
    再經原審向台北縣三重市公所函詢後，經該所回覆略以：並
    未於本市○○街 125巷17號號附近設置限速30公里之交通號
    誌，另本所於95年 1月10日與台北縣政府交通局至現場勘查
    ，附近亦未發現限速30公里之交通標誌，有該所95年 3月30
    日北縣重工字第0950012736號函附卷可稽（原審卷第 149頁
    ）。是乙○○、首都客運公司抗辯：因案發現場有速限30公
    里之標誌，丙○○騎乘機車車速過快，以致煞車未及而與乙
    ○○相撞，丙○○就車禍發生之原因與過失云云，應非可取
    。
(四)、丙○○請求之金額是否合理？茲分述如下：
    按「因故意或過失，不法侵害他人之權利者，負損害賠償責
    任」、「不法侵害他人之身體或健康者，對於被害人因此喪
    失或減少勞動能力或增加生活上之需要時，應負損害賠償責
    任」、「不法侵害他人之身體、健康、名譽、自由、信用、
    隱私、貞操，或不法侵害其他人格法益而情節重大者，被害
    人雖非財產上之損害，亦得請求賠償相當之金額」，民法第
    184條第1項前段、第193條第1項及第195條第1項前段分別定
    有明文。茲就丙○○請求之金額臚列說明如下：
(1)、醫療費：
    本件丙○○因本件車禍第 1次手術住院期間93年5月4日至93
    年 5月18日止，共支出醫療費98,871元以及其他門診醫療費
    用11,018元；又其第 2次手術時支出醫療費用10,633元等情
    ，已據其提出第1次手術時之醫療費用收據15紙及第2次手術
    時之醫療費用收據 5紙在卷可稽（附民卷第16頁─第30頁、
    本院卷第17頁─第21頁），惟其第 1次手術中收據上記載之
    證明書費共計820元 ，非屬治療上之必要費用，為兩造所不
    爭執，自應予以扣除；上開醫療費其中35,986元（第 1次手
    術費用25,353元＋第2次手術費用10,633元＝35,98 6元），
    係丙○○自付金額，其餘則為全民健康保險給付。查；全民
    健康保險法第82條規定：「保險對象因汽車交通事故，經本
    保險提供醫療給付者，本保險之保險人得向強制汽車責任保
    險之保險人代位請求該項給付。」，全民健康保險法為保險
    法之特別法，依特別法優於普通法之原則，全民健康保險法
    第82條應優先於保險法第135條、第103條之規定而為適用。
    從而全民健康保險之被保險人因汽車交通事故，經全民健康
    保險提供醫療給付者，全民健康保險之保險人自得向強制汽
    車責任保險之保險人代位請求該項給付。而依強制汽車責任
    保險法第30條規定，於該範圍內，加害人或強制汽車責任保
    險之被保險人之損害賠償責任即因而解免，全民健康保險被
    保險人對於加害人之損害賠償請求權亦因而喪失，最高法院
    88年度臺上字第353號、91年度臺上字第779號分別著有判決
    可參。本件係屬因營業大客車交通事故，已如上述。是以上
    開全民健康保險給付部分，丙○○即全民健康保險被保險人
    對於加害人之損害賠償請求權亦因而喪失。是丙○○已由全
    民健康保險給付部分，即不得再請求，從而，丙○○所得請
    求之醫療費用僅為其自付費用部分，共計35,986元，逾此部
    分之請求，即屬無據。
(2)、其他必要之藥用醫療費：
、本件丙○○因受傷而購買行走輔助器，支出1,000元 ，業據
    其提出收據 1紙在卷可稽（附民卷第45頁），丙○○因本件
    車禍致行動不方便，是其購買行走輔助器，核屬必要，是其
    此部分之請求，洵屬正當有據，應予准許。
、丙○○主張左腿整型費用10萬元及行車事故鑑定 費用3,000
    元，固提出建議療程單及收據為證（附民卷第44頁、第46頁
    ─第47頁），惟經原審向馬偕紀念醫院函詢，該院認丙○○
    所受之傷勢，通常無需整型，有該院95年2月8日馬院醫骨字
    第0950000311號函在卷可參（原審卷第 104頁）；另行車事
    故鑑定費用並非屬本件車禍之必要費用。是其請求上開 2筆
    金額，應屬無據。
(3)、車資費用：
    丙○○因本件車禍受傷後，行動不便，第 1次手術時往來醫
    院均賴搭乘計程車，計因增加生活上需要支出車 費3,620元
    ，第 2次手術時支出計程車車資600元等情，業據其提出第1
    次手術時之收據20紙及第2次手術時車資收據4紙在卷可稽（
    附民卷第34頁─第43頁、本院卷第22頁─第23頁），丙○○
    因本件車禍致行動不方便，是其搭乘計程車就診，合乎社會
    常情，本院審酌丙○○所受之傷勢，認其此部分請求，亦屬
    有理由。
(4)、看護費用：
、丙○○主張：伊因本件車禍致第1次手術住院計15日（93年5
    月 4日至同年月18日）及預估第2次手術住院期間1周共計21
    日，以每日2,000元計，得請求看護費用42,000元云云。
、經查，丙○○因本件車禍致第 1次手術住院計15日，已據其
    提出診斷證明書 2件為證（附民卷第14頁─第15頁）；又丙
    ○○於第2次手術時住院4日，亦有診斷證明書在卷可稽（本
    院卷第60頁）。依丙○○所提出診斷證明所載：丙○○因骨
    折受傷住院、手術等語，是丙○○主張：住院期間行動不便
    ，而需人照料等情，應屬有據。又依丙○○所提出「臺大醫
    院病患僱用陪病傭工須知」所載「看護工全日班日 薪2,000
    元」等情（附民卷第31頁─第33頁），本院認尚屬合理，故
    丙○○主張因乙○○之侵權行為，致其增加生活上之需要而
    需支出看護費用，應屬有據；則其請求乙○○、首都客運公
    司應連帶賠償之金額38,000元 （2,000×19＝38,000），為
    有理由，應予准許，逾此部分之請求，即屬無據。
(5)、薪資損失：
、丙○○主張：伊受傷前每月薪資為25,000元，因受傷後續之
    復健工作，自93年5月車禍發生後，直至94年3月才恢復上班
    之期間10個月，以及將來第 2次手術期間及其後休養期間預
    估6個月，計損失薪資40萬元云云。
、經查，丙○○任職於蜜之琳服飾精品店，每月薪資為25,000
    元，其第1次手術期間，自93年5月4日起至94年3月止停薪，
    業據其陳明在卷，並有蜜之琳服飾精品店出具之在職證明書
    附卷可稽（附民卷第48頁），丙○○本件車禍所受之傷害為
    「左側股骨轉子下粉碎性骨折、左手第3及第5手指撕裂傷、
    右膝撕裂傷之傷害等」，加以丙○○工作為店員，上開傷勢
    顯會影響其工作能力，復經原審向馬偕紀念醫院函詢，該院
    回覆略以：「股骨轉子下粉碎性骨折癒合通常約需半年，骨
    折愈合中期會影響工作」，有該院95年2月8日馬院醫骨字第
    0950000311號函附卷可稽（原審卷第104頁），是其第1次手
    術醫療後，本院認以 6個月休養期為合理，其休養期既不能
    工作，應受薪資之損失，自不待言。則丙○○請求此期間損
    失之金額150,000元（25,000×6＝50,000），為有理由，應
    予准許。
、又丙○○第 2次手術係進行拔除骨釘骨板手術，手術後需拐
    杖保護2個月，此有馬偕紀念醫院95年8月14日馬院醫骨字第
    0950002584號函附卷可稽（本院卷第79頁），其既需拐杖保
    護2個月，難認可從事店員之工作，是其受有2個月之薪資損
    失，應無疑義，是丙○○此部分請求之金額50,000元（25,0
    00×2＝50,000），為有理由，應予准許。
、綜上，丙○○所可請求之薪資損失合計為20萬元 （150,000
    元＋50,000元＝20萬元），逾此部分之請求，為無理由，應
    予駁回。
(6)、精神上之損害：
、按精神慰撫金係以精神上所受無形之痛苦為準，非如財產損
    失之有價額可以計算，究意如何始認為相當，自應審酌被害
    人及加害人之地位、家況、並被害人所受痛苦之程度、與其
    家屬之關係暨其他一切情事，定其數額。（最高法院48年度
    台上字第798號判例意旨參照）。
、丙○○主張：伊所受傷害極為嚴重，且左側股骨疤痕極為明
    顯，精神上所受痛苦，不可言喻；首都客運公司則係一著名
    客運公司，為此衡酌兩造身分、經濟狀況及伊所受痛苦等情
    狀，伊自可請求50萬元之精神慰撫金等語。經查丙○○為高
    職畢業，從事精品店店員工作，每月薪資為25,000元，已如
    前述，其現年22歲（72年10月26日生），因本件車禍致左側
    股骨粉碎性骨折等，復因開刀造成左側股骨疤痕相當明顯，
    其正值荳蔻年華且未婚，因本件車禍所造成精神上之痛苦，
    不言可諭；而乙○○為工專畢業，從事駕駛工作，每月薪資
    約40,000元，並無任何不動產之資料，有稅務電子閘門財產
    得調件明細表在卷可參（原審卷第125頁─第126頁），復為
    丙○○所不爭執，堪認為真實；另首都客運公司以公路汽車
    客運及市區公共汽車客運業為項目，登記資本額為148,000,
    000元 ，有公司登記基本資料查詢表附卷為憑（原審卷第41
    頁─第42頁），故本院審酌兩造身分、地位、經濟能力等一
    切情狀，認丙○○請求精神慰撫金以30萬元為適當，逾此部
    分之請求，即屬無據，應予駁回。
(7)、機車毀損部分：
、按不法毀損他人之物者，應向被害人賠償其物因毀損所減少
    之價額，民法第 196條定有明文。本件丙○○主張因乙○○
    上開過失行為，致其所有之機車毀損，經估價修復費用為16
    ,950 元（其中零件修復部分為13,150元，而工資部分為3,8
    00元），業據提出機車修理估價單為證（附民卷第49頁），
    乙○○及首都客運公司對此未加爭執，自堪信丙○○主張其
    所有之機車因本事故而毀損為真實。從而，丙○○本於侵權
    行為之法律關係請求其所有之機車因此所減少之物之價值，
    核屬正當。
、經查丙○○所有系爭受損機車係1991年 6月年出廠，有其提
    出之行車執照影本1件在卷可稽（原審卷第92頁），算至200
    4年 5月4日本件車禍發生時，系爭車輛使用期間已有13年，
    而本件機車之修理，既以新零件更換被損害之舊零件，則丙
    ○○以修理費作為損害賠償之依據時，自應將零件折舊部分
    予以扣除。依行政院頒布固定資產耐用年數表及固定資產折
    舊率之規定，機器腳踏車之耐用年數為 3年，依定率遞減法
    每年折舊千分之536，其最後1年之折舊額，加歷年折舊額累
    計額，其總和不得超過該資產成本原額之10分之 9。本件機
    車領照迄本件事故發生日依上述之說明已逾其耐用年限，該
    車更換零件部分之折舊額應以資產成本10分之 9即11,835元
    （13,150×0.9＝11,835），扣除折舊後之零件修理費為1,3
    15元（13,150－11,835＝1,315），加計前述工資3,800元，
    則丙○○得請求賠償之機車修理費用為5,115元 ，逾此金額
    之請求，不應准許。
六、綜上論述，丙○○依侵權行為法律關係，請求乙○○、首都
    客運公司連帶給付第1次手術醫療費用25,353元 、其他必要
    之藥用醫療費用1,000元、第 1次手術時之車資費用3,620元
    、第1次手術住院之看護費用30,000元、第2次手術住院之看
    護費用8,000元 、薪資損失20萬元、精神慰撫金30萬元、機
    車修理費用5,115元 ，合計573,088元，及其中515,088元自
    94年9月8日起至清償日止，另其中58,000元自95年 6月25日
    起至清償日止，均按年息百分之 5計算之利息，為有理由，
    逾此部分之請求，即屬無據。原審就超過上開應准許部分為
    乙○○、首都客運公司敗訴之判決，並為假執行之宣告，容
    有未洽，乙○○、首都客運公司上訴意旨指摘此部分判決不
    當，求予廢棄改判，為有理由，爰將原判決此部分廢棄改判
    如主文第2項所示。至上開應准許部分 ，原判決判命乙○○
    、首都客運公司如數給付本息，並依兩造之聲請，以命供擔
    保為准、免假執行之宣告，核無違誤。乙○○、首都客運公
    司上訴意旨，就此部分指摘原判決不當，求予廢棄，為無理
    由，應予駁回。另丙○○就看護費、薪資損失超過58,000元
    本息之上訴部分，亦屬無理由，應予駁回，其追加請求乙○
    ○、首都客運連帶給付第2次手術時所支出之醫療費用10,63
    3元及車資600元 ，合計11,233元，及自95年6月25日起至清
    償日止，按年息百分之 5計算之利息，則為有理由，應予准
    許。
七、本件事證已臻明確，兩造其他攻擊、防禦方法，及提出未援
    用之證據，經斟酌後認不影響判決結果，無逐一論述之必要
    ；至首都客運公司請求向台北縣三重市公所函查台北縣三重
    市○○路 125巷「19號」電桿及同路段「15號」電桿上所懸
    掛之限速30公里標誌，是否為該公所所設置及何時設置云云
    ，然台北縣三重市公所並未在肇事地點設置限速30公里之標
    誌，且經派員至現場勘查，亦未發現有限速30公里之標誌等
    情，業據台北縣三重市公所函覆如前，是本件自無再函詢之
    必要，併此敘明。
八、據上論結，本件乙○○、首都客運之上訴一部有理由，一部
    無理由，丙○○之上訴為無理由，丙○○追加之訴則為有理
    由，依民事訴訟法第450條、第449條第 1項、第79條，第78
    條，判決如主文。
中    華    民    國    95    年    10    月    11    日
                    民事第十五庭
                        審判長法  官  黃騰耀
                              法  官  許文章
                              法  官  黃國永
正本係照原本作成。
不得上訴。
中    華    民    國    95    年    10    月    13    日
                              書記官  葉國乾


司法院資訊處製作；財團法人民間司法改革基金會備份。
